臺灣臺中地方法院民事判決　　　　　　　94年度訴字第1427號
原　　　告　乙○○
　　　　　　甲○○
被　　　告　丙○○
上列當事人間因過失傷害案件，經原告向本院刑事庭提起損害賠
償之附帶民事訴訟，案經刑事庭移送前來，本院於民國94年8月2
2日言詞辯論終結，判決如下：
    主    文
被告應給付原告乙○○新臺幣柒拾壹萬玖仟壹佰柒拾參元，及自
民國94年3月24日起至清償日止按週年利率百分之五計算之利息
。
被告應給付原告甲○○新臺幣肆萬參仟捌佰柒拾元，及自民國94
年3月24日起至清償日止按週年利率百分之五計算之利息。
原告其餘之訴駁回。
訴訟費用由被告負擔百分之三十二，餘由原告負擔。
本判決第一項及命被告負擔訴訟費用部分，於原告乙○○以新臺
幣貳拾肆萬元為被告供擔保後，得假執行。
本判決第二項及命被告負擔訴訟費用部分，於原告甲○○以新臺
幣壹萬伍仟元為被告供擔保後，得假執行。
原告其餘假執行之聲請駁回。
    事實及理由
壹、程序事項：
    被告經合法通知，未於言詞辯論期日到場，核無民事訴訟法
    第三百八十六條所列各款情形，爰依原告之聲請，由其一造
    辯論而為判決。
貳、兩造爭執要旨：
  一、原告主張：
    (一)被告於民國（下同）93年3月10日下午11時55分許，駕
        駛車號C2-1021號自用小客車，沿台中市○○○路由東
        往西方向行駛，於行經德化街與忠太東路交岔口（分別
        設有特種閃光「紅燈」及「黃燈」號誌），未依規定減
        速慢行及注意車前狀況，隨時採取必要之安全措施，超
        過市區行車不得超過五十公里之速限，而因深夜車輛稀
        少，即貿然以每小時六十公里之速度超速行駛，與由原
        告乙○○所騎並搭載其配偶即原告甲○○之車號BQ7-47
        7號機車發生碰撞。被告所駕駛之自用小客車車頭撞及
        原告乙○○機車左側，致原告乙○○受有左側脛骨、腓
        骨骨折、左側骨盆及髖臼骨折，原告余銘受有左側脛骨
        、腓骨開放性骨折等傷害。
    (二)被告開車行經德化街與忠太東路交岔口，忠太東路上既
        設有特種閃光「黃燈」號誌，即應依規定減速慢行，小
        心通過。未料被告疏未注意車前狀況，非但未減速慢行
        ，更貿然以每小時六十公里之速度超速行駛，以致撞上
        原告所騎機車；且當時之路況為天氣晴朗、夜間有照明
        、視距良好，市區○○道路乾燥，無缺陷及障礙，行車
        管制號誌運作正常，被告並無不能注意之情事，竟疏於
        注意，導致肇事傷人，明顯有過失，並與原告所受之傷
        害具有相當因果關係，故應負損害賠償責任。而被告應
        賠償原告乙○○之數額如下：
        1.醫療費用：
          原告乙○○於93年3月11日以急診由救護車送入申國
          醫藥大學附設醫院接受骨折復位及鋼釘固定手術，93
          年3月31日出院，迄至94年3月15日止，共支出自負之
          醫藥費新臺幣（下同）87,929元（健保給付之醫藥費
          124,548元不請求）。
        2.看護費用：
          原告乙○○於本件車禍發生後，共住院21日治療，其
          中19日由杏林看護人力派遺中心派人二十四小時看護
          ，每日看護費用2,200元，計41,800元。另原告因接
          受骨折復位及鋼釘固定手術，於93年3月31日出院至
          同年7月中旬，均無法自理生活，臥病在床休養，而
          由未婚胞姊張美雲住進家中隨身看護（93年7七中旬
          以後須藉助拐杖始得行走），此種親屬看護付出之勞
          力，並非不能評價為金錢，且基於身份關係之恩惠，
          自不能加惠於加害人，而得向加害人請求賠償，以每
          日2,200元計算，自93年4月1日起至同年7月15日止（
          106日），看護費用為233,200元。合計支出看護費用
          275,000元。
        3.減少勞動能力：
          原告乙○○因本件車禍事故，除迄今持續接受門診治
          療外，因「左側髖關節呈現早期創傷後關節炎，終身
          不宜從事粗重工作以防止關節進一步破壞，晚期可能
          需接受人工髖關節置換手術」，為此除於車禍發生後
          辭去工作外，此項傷害乃屬「勞工保險殘廢給付標準
          表」障害項目第一四七項之「一下肢遺存運動障害者
          」，其殘廢等級為第九級，喪失勞動能力53.83%；自
          94年1月1日起至109年1月1日止（乙○○49年2月18日
          生，計算至滿六十歲），依十五年計算，按目前最低
          勞工基本薪資每月15,840元，依霍夫曼計算法請求一
          次給付，第十五年係數為11.409406，計1,167,411元
          （計算式：15,480×12×0.5383×11.409406=1,167,
          411，元以下四捨五入。）
        4.慰撫金：
          原告乙○○因本件車禍事故，除牙齒斷裂、顏面受損
          及手術後尚留有疤痕外，因車禍撞擊致人車飛離之驚
          嚇，以及迄今仍須持續接受治療，一年後又需進行手
          術移除脛骨鋼釘；且終身需忍受創傷後之關節炎，晚
          期又可能需要接受人工髖關節置換手術，致原告身心
          受有極大痛苦與煎熬，為彌補原告精神上之損害，爰
          請求賠償600,000元慰撫金。
        另被告應賠償原告甲○○之數額如下：
        1.醫療費用：
          原告甲○○因本件車禍受有左側脛骨、腓骨開放性骨
          折，於93年3月11日以急診由救護車送入中國醫藥大
          學附設醫院進行清創、骨折復位及鋼釘固定手術，93
          年3月24日出院，迄94年3月15日止，共支付醫療費用
          48,381元（健保給付之醫藥費118,549元不請求）。
        2.慰撫金：
          原告甲○○受本件車禍驚嚇並受傷，迄今仍需持續接
          受治療，並預計一年半後再進行手術移除脛骨鋼釘，
          所受精神上之痛苦，難以筆墨形容，加上與配偶二人
          同時受傷住院十四日，家中三名年幼子女乏親人照料
          ，就此等精神上之損害，併請求被告賠償200,000元
          。
    (三)並聲明：(1)被告應給付原告乙○○2,130,340元；給付
        原告甲○○248,381元，及均自起訴狀繕本送達被告之
        翌日起至清償日止按週年利率百分之五計算之利息；(2)
        願供擔保，請准宣告假執行。
  二、被告未於言詞辯論期日到場，亦未提出準備書狀為任何聲
      明或陳述。
貳、得心證之理由：
  一、原告主張其於上揭時地遭被告駕車撞傷之事實，業據原告
      提出臺灣臺中地方法院檢察署93年度偵字第18837號起訴
      書、中國醫藥大學附設醫院出具之診斷證明書等為證。而
      被告涉犯過失傷害犯行，並經本院94年度交易字第64號刑
      事判決認定明確。又被告已於相當時期受合法之通知而未
      於言詞辯論期日到場，亦未提出準備書狀為任何爭執，依
      民事訴訟法第二百八十條第三項準用第一項規定，視同被
      告自認原告主張之事實，故本院逕將之採為判決基礎。
  二、本件車禍，經送臺灣省車輛行車事故鑑定委員會鑑定結果
      ，其鑑定意見為：「一乙○○酒精濃度過量駕駛機車、行
      至閃光號誌路口未讓幹道車先行，為肇事主因。二丙○○
      駕駛自小客車行經閃黃號誌路口超速行駛，為肇事次因。
      」此有附於臺灣臺中地方法院檢察署93年度偵字第18837
      號偵查卷之鑑定意見書可參。而本院參酌附於該偵查卷之
      道路交通事故現場圖、道路交通事故調查報告表、肇事兩
      造之警詢筆錄及現場照片等資料綜合判斷，認為前述臺灣
      省車輛行車事故鑑定委員會之鑑定意見應為可採，本院即
      以之作為認定兩造過失比例之依據。而本院斟酌雙方過失
      程度及原因力之強弱，認為原告乙○○與被告之過失責任
      比例為六：四。
  三、按不法侵害他人之身體或健康者，對於被害人因此喪失或
      減少勞動能力，或增加生活上之需要時，應負損害賠償責
      任；又不法侵害他人之身體、健康、名譽、自由、信用、
      隱私、貞操，或不法侵害其他人格法益而情節重大者，被
      害人雖非財產上之損害，亦得請求賠償相當之金額，民法
      第一百九十三條第一項、第一百九十五條第一項前段分別
      定有明文。原告於前揭時地遭被告駕車碰撞而受傷，其請
      求被告賠償醫療費用、住院期間購買醫療用品支出之費用
      、看護費用、減少勞動能力及慰撫金，於法即無不合。茲
      將原告之請求，分別說明如下：
    (一)醫療費用：
      1.原告乙○○部分：其主張支出自負醫療費用（包含住院
        期間購買醫療用品費用）87,929元，提出中國醫藥大學
        附設醫院之收據23紙、高堂聯合中醫診所掛號收費明細
        表2紙及收據53紙、日安牙醫診所收據1紙、杏一醫療用
        品股份有限公司之交易明細表8紙、國安大藥局之收據2
        紙為證。惟其中國安大藥局收據所載藥品120元、150元
        部分，雖有註記「居家療養用品」，但此記載無法證明
        原告乙○○購買者為何藥品，本院自無從確認其為治療
        本件車禍受傷所必要，故應予剔除。從而原告乙○○支
        出之必要醫療費用應為87,659元。
      2.原告甲○○部分：其主張支出自負醫療費用（包含住院
        期間購買醫療用品費用）48,381元，提出中國醫藥大學
        附設醫院之收據19紙、高堂聯合中醫診所掛號收費明細
        表1紙及收據5紙、洪亮診所收據2紙、徐信義蔘藥行收
        據1紙、協隆藥房收據1紙為證。惟其中徐信義蔘藥行收
        據所載之七厘散7,000元，及協隆藥房收據所載之生芃
        800元、蜈蚣草200元、藥帖200元、參須60元，均非經
        醫師指示購買之藥材，業經原告自承在卷，故非必要之
        醫療費用，應予剔除。從而原告甲○○支出之必要醫療
        費用應為40,121元。
    (二)看護費用：原告乙○○主張其於本件車禍發生後，共住
        院21日治療，其中19日由杏林看護人力派遺中心派人二
        十四小時看護，每日看護費用2,200元，計41,800元之
        事實，提出杏林看護人力派遺中心出具之收據1紙為證
        。另原告乙○○主張其因接受骨折復位及鋼釘固定手術
        ，於93年3月31日出院至同年7月中旬，均無法自理生活
        ，臥病在床休養，而由未婚胞姊張美雲住進家中隨身看
        護（93年7七中旬以後須藉助拐杖始得行走）之事實，
        未經被告到場或以書狀為任何爭執，本院即採為判決之
        基礎。原告乙○○於93年4月1日至同年7月15日期間（
        共106日），由其胞姊照顧，並未僱用職業看護，但本
        院認為被害人因受傷害需要隨身看護，而由親屬、配偶
        等看護時，雖無現實看護費用之支付，仍應認為被害人
        受有相當看護費之損害，得向加害人請求賠償。蓋因親
        屬或配偶受傷，而由親屬或配偶代為照顧被害人之起居
        ，固係出於親情，但親屬看護所付出之勞力，並非不能
        評價為金錢，只因兩者身份關係密切而免除支付義務，
        此種親屬基於身份關係之恩惠，自不能加惠於加害人，
        故應衡量及比照僱用職業看護情形，認為被害人受有相
        當親屬看護費用之損害，得向加害人請求賠償。而此期
        間之看護費用，比照僱用職業看護每日2,000計算，共
        233,200元。合計支出看護費用275,000元。
    (三)減少勞動能力：原告乙○○主張其因本件車禍事故，除
        迄今持續接受門診治療外，因「左側髖關節呈現早期創
        傷後關節炎，終身不宜從事粗重工作以防止關節進一步
        破壞，晚期可能需接受人工髖關節置換手術」，為此除
        於車禍發生後辭去工作外，此項傷害乃屬「勞工保險殘
        廢給付標準表」障害項目第一四七項之「一下肢遺存運
        動障害者」，其殘廢等級為第九級，喪失勞動能力53.8
        3%；自94年1月1日起至109年1月1日止（乙○○49年2月
        18日生，計算至滿六十歲），依十五年計算，按目前最
        低勞工基本薪資每月15,840元，依霍夫曼計算法請求一
        次給付，第十五年係數為11.409406，計1,167,411元（
        計算式：15,480×12×0.5383×11.409406=1,167,411
        ）等情，未經被告到場或以書狀為任何爭執，本院審酌
        原告之主張並無不當，足認此部分之請求為可採。
    (四)慰撫金部分：原告乙○○因本件車禍受有左側脛骨、腓
        骨骨折、左側骨盆及髖臼骨折及牙齒斷裂之傷害，手術
        治療期間共住院21日，迄今仍須持續接受治療，日後又
        需進行手術移除脛骨鋼釘；另原告甲○○因本件車禍受
        有左側脛骨、腓骨開放性骨折之傷害，迄今仍需持續接
        受治療，並預計一年半後再進行手術移除脛骨鋼釘，故
        原告二人受有肉體及精神上之痛苦，實可想像。本院審
        酌原告二人所受傷害程度，原告乙○○原在聯東電纜電
        線公司任職，本件車禍發生後離職，現無工作；原告甲
        ○○打零工，無固定雇主等情事，認為原告乙○○請求
        慰撫金600,000元，原告甲○○請求慰撫金200,000元，
        均屬過高，應分別以450,000元、150,000元為適當。
  四、據上所述，原告乙○○因被告之過失行為所得請求之損害
      賠償為1,980,070元（計算式：醫療費用87,659元＋看護
      費用275,000元＋減少勞動能力1,167,411元＋慰撫金450,
      000元＝1,980,070元）；原告甲○○因被告之過失行為所
      得請求之損害賠償為190,121元（計算式：醫療費用40,12
      1元＋慰撫金150,000元＝190,121元）。惟按損害之發生
      或擴大，被害人與有過失，法院得減輕賠償金額，或免除
      之；前述規定，於被害人之代理人或使用人與有過失者，
      準用之，民法第二百十七條第一項、第三項定有明文。又
      駕駛機車有過失致坐於後座之人被他人駕駛之車駕死者，
      後座之人係藉駕駛人載送而擴大其活動範圍，駕駛人為之
      駕駛機車，應認係後座之人之使用人，最高法院74年台上
      字第1170號判例可資參照。本件車禍之發生，原告乙○○
      應負十分六責任，被告應負十分之四責任，已如前述，依
      前述規定過失相抵後，原告乙○○得請求被告賠償之金額
      為792,028元（計算式：1,980,070× (1-0.6)=792,028）
      ；另原告甲○○係乘坐原告乙○○之機車而遭被告駕車撞
      傷，依前揭判例意旨及民法規定，原告乙○○為原告甲○
      ○之使用人，於原告甲○○請求被告賠償時，亦有過失相
      抵之適用。而經過失相抵後，原告甲○○得請求被告賠償
      之金額為76,048元（計算式：190,121× (1-0.6)=76,046
      ，元以下四捨五入）。再按強制汽車責任保險法第三十二
      條規定：「保險人依本法規定所為之保險給付，視為被保
      險人損害賠償金額之一部分；被保險人受賠償請求時，得
      扣除之。」原告乙○○、甲○○因本件車禍，分別受領72
      ,855 元及32,178元之強制汽車責任保險之保險給付，業
      經原告二人陳述明確。故原告二人向被告請求損害賠償時
      ，應予扣除。經扣除後，原告乙○○得請求之金額為719,
      173；原告甲○○得請求之金額為43,870元。
  五、又按給付有確定期限者，債務人自期限屆滿時起，負遲延
      責任。給付無確定期限者，債務人於債權人得請求給付時
      ，經其催告而未為給付，自受催告時起，負遲延責任。其
      經債權人起訴而送達訴狀，或依督促程序送達支付命令，
      或為其他相類之行為者，與催告有同一之效力，民法第二
      百二十九條第一項、第二項定有明文。又遲延之債務，以
      支付金錢為標的者，債權人得請求依法定利率計算之遲延
      利息。但約定利率較高者，仍從其約定利率。應付利息之
      債務，其利率未經約定，亦無法律可據者，週利利率為百
      分之五，民法第二百三十三條第一項、第二百零三條亦有
      明定。本件原告對被告之損害賠償債權，核屬無確定期限
      之給付，自應經原告之催告而未為給付，被告始負遲延責
      任。準此，原告請求被告自起訴狀繕本送達之翌日即94年
      3月24日起，按週年利率百分之五計付遲延利息，核無不
      合。
  六、綜上所述，原告乙○○請求被告給付719,173元；原告甲
      ○○請求被告給付43,870元，及均自起訴狀繕本送達被告
      之翌日即94年3月24日起至清償日止按週年利率百分之五
      計算之遲延利息，為有理由，應予准許。其餘逾此部分之
      請求，為無理由，應予駁回。
  七、原告陳明願供擔保請准宣告假執行，於原告勝訴部分（即
      本判決主文第一、二項及命被告負擔訴訟費用部分），核
      無不合，爰酌定相當擔保金額准許之。至於原告敗訴部分
      ，其假執行之聲請，因失所依附，應予駁回。
參、一造辯論、訴訟費用負擔及宣告假執行之依據：民事訴訟法
    第三百八十五條第一項前段、第七十九條、第三百九十條第
    二項。
中　　華　　民　　國　　94　　年　　9 　　月　　7 　　日
                  民事第一庭    法  官  游文科
正本係照原本作成。
如對本判決上訴，須於判決送達後20日內向本院提出上訴狀。
中　　華　　民　　國　　94　　年　　9 　　月　　7 　　日
                                書記官
